【裁判字號】    89,交上訴,13
【裁判日期】    890321
【裁判案由】    業務過失致死
【裁判全文】
臺灣高等法院高雄分院刑事判決          八十九年度交上訴字第一三號
    上  訴  人  台灣高雄地方法院檢察署檢察官
    上  訴  人
    即  被  告  甲○○
    選任辯護人  阮文泉
右上訴人因被告業務過失致死案件，不服臺灣高雄地方法院八十八年度交訴字第三四
號中華民國八十八年十二月廿三日第一審判決（起訴案號：臺灣高雄地方法院檢察署
八十七年度偵字第二七三四六號），提起上訴，本院判決如左：
      主      文
上訴駁回。
      事實及理由
一、本案經本院審理結果，認原審判決之認事用法及量刑，均無不當，應予維持，並
    引用原審判決書所記載之事實、證據及理由。
二、檢察官依被害人家屬乙○○之聲請，上訴意旨雖又指稱：肇事車輛並非ＶＣ－三
    二一號大貨車（水泥預拌車），就卷附照片一及照片二比對，諸多不符，原判決
    認事用法未洽等情。上訴人即被告甲○○上訴意旨則辯稱：被告駕駛之大貨車已
    左轉完成，僅留下車尾一小部分於右側來車車道，依警方證詞，被告車子左轉後
 至車禍時，尾部至慢車道分向島間，尚有三米多距離，即使右側有來車，該來車
    亦有充足之空間可以行駛，不會撞及被告所駕駛之大貨車，足證被告已盡注意車
    前狀況之義務，方行左轉甚明，被告應無過失等語。
三、惟查：
  (一)被告駕駛肇事車輛，確係車牌ＶＣ－三二一號水泥攪拌車無誤，為證人即處理現
    場之警員穆皆得於本院調查中具結證實。穆皆得又證稱：「（到現場所看到的撞
    擊點）在右後輪蓋，有個掉潻的地方，（右邊）沒有（撞擊痕跡），（肇事車左
    側）是攪拌車留下來的水漬，不是油漬」等語（本院八十九年二月十九日訊問筆
    錄）。穆皆得係執行公務之人員，顯無為不實證言之必要，其證言非不可採信。
    被害人之父乙○○雖指稱：照片一（即相驗卷編號三之照片）有明顯撞痕、照片
    二（同上卷編號四之照片）同部位則無撞痕，且撞擊點之擋泥板形狀不同，輪胎
    紋與鋼圈亦不相符等語。惟附卷之二張照片，因拍攝之距離及角度不同，尚難從
    照片上辨別有何相異之處。而該大貨車於肇事後已將後輪上鐵板（輪蓋）更換，
    為被告供明，並經本院勘驗無訛，有勘驗筆錄附卷可稽。是尚無確切證據可資認
    定肇事車輛非ＶＣ－三二一號大貨車。乙○○又指稱：就現場所拍照片（即相驗
    卷編號二之照片），肇事車輛左側地上有油漬，應係機車撞及大貨車右前側油箱
    所流下云云。然肇事車輛左側地上係水漬，並非油漬，己如上述，且肇事車輛之
    油箱係在車輛左側，為被告所陳明，是乙○○所稱均屬推測之詞，不能採為認定
    事實之依據。
  (二)被告駕駛大貨車左轉，自有注意直行車動態之義務，直行車自包括慢車道之機車
    。於左轉時，應注意直行車之速度，其大貨車能否在不妨直行車之情況下左轉
    ，均為駕駛人之被告應注意車前狀況之義務（道路交通安全規則第九十四條第三
    項）。雖被害人盧冠瑋駕駛機車未注意被告之轉彎車已轉彎至來車之慢車道，同
    有過失，但被告左轉時未充分注意右側來車，以致肇事，亦與有過失（臺灣省車
    輛行車事故覆議鑑定委員會之覆議意見），自應負過失刑責。警員穆皆得係肇事
    後至現場處理之人，其所見係肇事後之狀況，並非相撞時之兩車位置。穆皆得於
    原審雖證稱：被告車子轉後至車禍時尾部至分向島還有三米（公尺）多距離云云
    （原審卷第十六頁反面）。但就穆皆得所繪製之現場圖及現場照片觀之（警卷）
    ，慢車道並無分向島，大貨車之尾部距路中心（分向島垂直線）為十四公尺，慢
    車道寬十一公尺，是穆皆得所證顯係肇事後大貨車之位置，其尾部距慢車道垂直
    線三公尺（即十四公尺扣除十一公尺）之謂，並非肇事時大貨車尾部留有三公尺
    多之慢車道甚明。是被告所稱留有足空間供被害人之機車行駛，即非有據。
  (三)綜上所述，檢察官及被告上訴意旨執前詞指摘原判決不當，均非有理，應併予駁
    回。
四、據上論結，應依刑事訴訟法第三百六十八條、第三百七十三條，判決如主文。
本案經檢察官陳國全到庭執行職務。
中    華    民    國     八十九     年       三       月     二十一   日
                              臺灣高等法院高雄分院刑事第五庭
                                  審判長法官  吳水木
                                        法官  陳朱貴
                                        法官  洪慶鐘
右正本證明與原本無異。
如不服本判決，應於判決送達後十日內向本院提出上訴狀，其未述理由者並應於提
出上訴狀後十日內向本院補提理由書（應附繕本)。
                                      書記官  陳金卿
中    華    民    國     八十九     年       三       月     二十二   日
附錄：本判決論罪科刑法條：
刑法第二百七十六條第二項：
從事業務之人，因業務上之過失犯前項之罪者，處五年以下有期徒刑或拘役，得併科
三千元以下罰金。
                                                                      Ｊ
臺灣高雄地方法院刑事判決                          八十八年度交訴字第三四號
    公  訴  人  臺灣高雄地方法院檢察署檢察官
    被      告  甲○○  男  四十九歲（民國○○○年○○月○○○日生）
                        身分證統一編號：Ｔ一二二五一二六號
                        住屏東縣高樹鄉○○村○○路一號
    選任辯護人  阮文泉律師
右列被告因業務過失致死案件，經檢察官提起公訴 (八十七年度偵字第二七三四六號
），本院判決如左：
    主  文
甲○○從事業務之人，因業務上之過失致人於死，處有期徒刑壹年。
    事  實
一、甲○○考領有職業大貨車駕駛執照，擔任今泰企業股份有限公司（以下簡稱今泰
    公司）司機，乃從事駕駛業務之人，其於民國（下同）八十七年十一月八日五時
    三十分許，駕駛車牌號碼ＶＣ—三二一號自用大貨車，沿台一線省道由南往北方
    向行駛，途經該道南下三五二公里三百公尺處之無號誌丁字型交岔路口，欲左轉
    進入岡山焚化爐工地時，本應注意駕駛時之車前狀況，並隨時採取必要之安全措
    施，而當時天色雖暗，然夜間有照明、車況正常、道路視距良好、柏油路面乾燥
    、無障礙及其他缺陷，又依其智識、能力，復無不能注意之情事，詎其竟疏於確
    實注意右側來車動態，貿然左轉，適有盧冠瑋（考領有重型機車駕照）騎乘車牌
    號碼ＸＩＱ—八○○號重型機車，沿省道由北往南方向行駛，至上開交岔路口時
    ，亦疏未注意其雖係直行車，然前方由甲○○所駕駛之自用大貨車既已達交岔路
    口中心處開始轉彎，其應禮讓轉彎車先行，而貿然前進，致其機車車頭撞及自用
    大貨車右後輪輪蓋，盧冠瑋因之人車倒地，並因頭部創傷致腦出血，經送醫後延
    至同日九時三十分許死亡。甲○○於肇事後犯行未被發覺前，主動向前往處理之
    員警坦承肇事，並接受裁判。
二、案經高雄縣警察局岡山分局報請臺灣高雄地方法院檢察署檢察官偵查起訴。
    理  由
一、訊據被告甲○○對於上揭時、地，與被害人盧冠瑋發生車禍，並導致被害人死亡
    之事實，固不否認，惟矢口否認其駕駛行為有何過失，辯稱：當時伊左轉已快完
    成，是盧冠瑋騎車來撞伊的車的云云。經查：（一）本件肇事地點，係一略呈斜
    丁字型之無號誌交岔路口，而被告肇事時所駕駛之車牌號碼ＶＣ—三二一號自用
    大貨車，其油箱係位於車頭左後方等情，業據本院勘驗現場屬實，並製有勘驗筆
    錄附卷，且有肇事車輛照片在卷可參。（二）又本件車禍發生後，被告所駕駛之
    車係停放在欲進入岡山焚化爐之道路上，車輛左後輪距省道台一線間之安全島中
    心線十四公尺，其車右後輪輪蓋有凹損痕跡，而被害人之機車則倒在台一線南下
    車道約在外側快車道上（按本件車禍發生時，省道台一線肇事地點，本未劃有車
    道線，然於本院勘驗現場時，南下車道（單向）則已劃有二線快車道及一線慢車
    道，此有車禍現場照片及本院勘驗現場之照片附卷可資比較），機車車頭嚴重毀
    損，機車前輪距安全島中心線七．一○公尺，後輪距安全島中心線五．六公尺，
    此經載明道路交通事故調查報告上警繪現場圖及肇事經過摘要欄，並有車禍現場
    照片附卷可參。參酌證人（即當時處理員警）穆皆得證稱：伊至現場處理時，肇
    事地點路面並無刮地痕及剎車痕，伊在場沒有聞到酒精味，死者機車倒地位置在
    外側快車道上，至於八十七年十月八日所拍攝之照片所顯示之肇事車輛後方地面
    之污漬係何物不明，不過伊在現場並未聞到汽油味；及被告供陳：是日伊是沿省
    道台一線由南往北行駛，欲左轉進入岡山焚化爐工地；而被害人家屬乙○○陳稱
    ：當日是因部隊呼叫，盧冠瑋要到仁武去等語，是本件車禍之發生，應係被告駕
    車行經上開丁字型無號誌交岔路口，欲左轉進入岡山焚化爐工地時，疏未確實注
    意右側車輛態度，即貿然左轉，適被害人盧冠瑋騎乘機車行至上開交岔路口前，
    亦疏未注意其車尚未達交岔路口中心處，而被告所駕駛之車已達交岔路口中心處
    開始轉彎，其應禮讓轉彎車先行，而貿然前行，致其機車撞及左轉行為即將完成
    之自用大貨車右後輪輪蓋（按被害人家屬乙○○雖一再陳稱被害人之機車係與大
    貨車油箱撞擊肇事，惟上開肇事之大貨車油箱係在車頭左後方，已如上述，則依
    諸上開分析，被害人所騎乘之機車當無撞及大貨車油箱之可能），因而肇事，至
    為灼然。從而，被告所為其駕駛行為無過失之辯詞，委無足採，而被害人盧冠瑋
    就本件車禍之發生，亦與有可歸責之原因殆無疑義。
二、按駕駛人駕駛時應注意車前狀況，並隨時採取必要之安全措施，道路交通安全規
    則第九十四條第三項規定甚明，被告既領有駕駛執照，對該規定自應知之甚詳。
    又依道路交通事故調查報告表所載，本件事故發生當時，天色雖暗，然夜間有照
    明，道路視距良好、車況正常，柏油路面乾燥、無障礙或其他缺陷，而依被告之
    智識、能力，又無不能注意之情事，被告竟疏未確實注意右側來車動態，因而肇
    事，其駕駛行為有過失至為明確。又本件車禍經台灣省車輛行車事故覆議委員會
    鑑定結果，亦同此認定，此有該會府覆議字第八八○五八七號覆議意見書附卷可
    按，至本件車禍，經公訴人送請台灣省高屏澎區車輛行車事故鑑定委員會鑑定結
    果，雖認「甲○○駕駛大貨車左轉未讓直行車先行為肇事主因，盧冠瑋駕駛重機
    車未注意車前狀況為肇事次因。」，惟觀其所為之肇事分析，顯然疏未審酌兩車
    撞及部位與肇事後停置之地點、位置，從而，該會所為之鑑定意見，本院尚不採
    。再者，被害人盧冠瑋確因本件車禍傷重不治死亡乙情，業經臺灣高雄地方法院
    檢察署檢察官督同法醫師相驗明確，製有相驗屍體證明書、驗斷書及勘驗筆錄各
    乙份在卷可憑，是被害人因本件車禍死亡，核與被告前述過失行為間，存有相當
    因果關係。至被害人就本件車禍之發生雖與有如上所述之過失（違反道路交通安
    全規則第一百零二條第一項第六款後段之規定），惟被告仍不得因此解免其過失
    罪責。綜上所述，本件事證已臻明確，被告過失犯行洵堪認定。
三、次查，被告甲○○係今泰公司司機，為從事駕駛業務之人之事實，業據其自承在
    卷，核其所為，係犯刑法第二百七十六條第二項之業務過失致死罪。又被告甲○
    ○於肇事後犯行未被發覺前，主動向前往處理之員警坦承肇事，並接受裁判乙情
    ，業據證人穆皆得結證在卷，堪認其所為，已符合刑法自首之要件，爰依法減輕
    其刑。茲審酌被告與被害人各自之過失情節、所造成之損害，及車禍迄今已歷年
    餘，被告迄未能與被害人家屬達成民事和解，惟念其在庭態度尚佳等一切情狀，
    量處如主文所示之刑。
據上論斷，應依刑事訴訟法第二百九十九條第一項前段，刑法第二百七十六條第二項
、第六十二條前段，罰金罰鍰提高標準條例第一條前段，判決如主文。
本案經檢察官黃元冠到庭執行職務。
中      華      民      國    八十八    年     十二     月    二十三    日
                                  臺灣高雄地方法院交通法庭
                                      法  官    徐   美   麗
右正本證明與原本無異。
如不服本判決，應於判決送達後十日內，向本院提出上訴狀。
                                      書 記 官  賴   易   詮
中    華    民    國      八十八      年      十二      月   二十三   日


司法院資訊處製作；財團法人民間司法改革基金會備份。
